【裁判字號】    99,上訴,1497
【裁判日期】    990526
【裁判案由】    強盜等
【裁判全文】
臺灣高等法院刑事判決                99年度上訴字第1497號
上  訴  人
即  被  告  戊○○原名鍾志君.
上列上訴人因竊盜案件，不服台灣桃園地方法院98年度訴字第12
39號、99年度易字第1號、第33號、第168號，中華民國99年3月
17日第一審判決（起訴案號：台灣桃園地方法院檢察署98年度偵
字第2163號、第4311號、第4312號、第4313號、第6314號、第63
86號、第6877號、第10426號、追加起訴案號：同署98年度蒞追
字第16號、99年度蒞追字第2號、第3號），提起上訴，本院判決
如下：
    主  文
原判決關於竊盜部分及執行刑撤銷。
戊○○犯竊盜罪共七罪，各處如附表所示之刑，應執行有期徒刑
壹年壹月，並應於刑之執行前令入勞動場所強制工作年。
    事  實
壹、戊○○意圖為自己不法所有，竊取他人之財物，其時間、地
    點，竊取方式，被害人及所竊財物，詳如附表所示。
貳、案經桃園縣政府警察局中壢分局、平鎮分局報請臺灣桃園地
    方法院檢察署檢察官偵查起訴。
    理  由
壹、證據能力部分：
一、被告戊○○於警詢、檢察官偵查及審判中所為之自白，並非
    出於強暴、脅迫、利誘、詐欺、疲勞訊問、違法羈押或其他
    不正之方法，且與事實相符，依刑事訴訟法第156條第1項規
    定，得為證據。
二、按被告以外之人於審判外之言詞或書面陳述，除法律有規定
    者外，不得作為證據。又被告以外之人於審判外之陳述，雖
    不符前4條之規定，而經當事人於審判程序同意作為證據，
    法院審酌該言詞陳述或書面陳述作成時之情況，認為適當者
    ，亦得為證據。當事人、代理人或辯護人於法院調查證據時
    ，知有第159條第1項不得為證據之情形，而未於言詞辯論終
    結前聲明異議者，視為有前項同意，刑事訴訟法第159條第1
    項、第159條之5分別定有明文。查證人即被害人甲○○○○ ○○○○○○○○（黃氏水）、丙○○、東方美企業股份有限公司職員
    鄭名純、乙○○、少年莊○○、江○○、丁○○、證人即金
    廣興銀樓雇員呂春英、金瑞鈺銀樓雇員余遠明、全友通訊精
    品廣場負責人林詠荃、威寶通訊雇員錢昱睿、雷達站通訊負
    責人黃鳳富、和安通訊負責人羅守銘、愛現手機館負責人莊
    大為、玉聲電音中古手機販售商蔡瑞豐、昱創科技通訊有限
    公司負責人沈彥佐、於警詢中之證述固係審判外之陳述，惟
    被告對渠等證述皆無意見，復本院認其作成之情形並無不當
    情形，經審酌後認為適當，故渠等證人前開審判外之陳述均
    得為證據。至證人即被害人甲○○○○ ○○○ ○○○○○（黃氏水）、
    丙○○、乙○○、莊○○、江○○於偵查中具結所為之陳述
    （有結文附於偵查卷可稽），係檢察官依法訊問，復無其他
    事證足資認定其於檢察官訊問時有受違法取供情事，並無特
    別不可信之情況，依刑事訴訟法第159條之1第2項之規定，
    亦有證據能力。另本件認定事實引用之卷內其餘所有文書證
    據卷證資料，並無證據證明係公務員違背法定程序取得，且
    被告亦未於言詞辯論終結前表示異議，均有證據能力。
貳、實體部分：
一、上訴人即被告戊○○對於附表一所載之竊盜犯行，於本原審
    及本院均坦承不諱，核與證人即被害人甲○○○○ ○○○ ○○○○○（
    黃氏水）、丙○○、乙○○、莊○○、江○○於警詢、偵查
    中之證述（見臺灣桃園地方法院檢察署98年度偵字第2163號
    卷第17頁、第18頁、第21頁至第24頁、第31頁至第33頁、第
    124頁至第127頁、第163頁至第166頁、第173頁、第174頁，
    臺灣桃園地方法院檢察署98年度偵字第4311號卷第9頁至第
    11頁、第29頁第33頁、臺灣桃園地方法院檢察署98年度偵字
    第4312號卷第39頁背面至第41頁、臺灣桃園地方法院檢察署
    98年度偵字第4313號卷第15頁、第16頁、第73頁背面至第75
    頁；證人即被害人東方美企業股份有限公司職員鄭名純、丁○○於警詢中之證述（見臺灣桃園地方法院檢察署98年度偵
    字第4313號卷第13頁、第14頁，臺灣桃園地方法院檢察署98
    年度偵字第6314號卷第18頁、第19頁），證人即金廣興銀樓
    雇員呂春英、金瑞鈺銀樓雇員余遠明、全友通訊精品廣場負
    責人林詠荃、威寶通訊雇員錢昱睿、雷達站通訊負責人黃鳳
    富、和安通訊負責人羅守銘、愛現手機館負責人莊大為、玉
    聲電音中古手機販售商蔡瑞豐、昱創科技通訊有限公司負責
    人沈彥佐於警詢中證述（見臺灣桃園地方法院檢察署98年度
    偵字第4313號卷第25頁、第27頁、第31頁、第58頁、第59頁
    ，臺灣桃園地方法院檢察署98年度偵字第2163號卷第48頁、
    第49頁、第55頁、第56頁、第60頁至第63頁、第69頁至第72
    頁、第77頁、第80頁）互核相符。且有通聯紀錄查閱單3份
    （見臺灣桃園地方法院檢察署98年度偵字第2163號卷第19頁
    、第20頁、第25頁、第26頁，臺灣桃園地方法院檢察署98年
    度偵字第4313號卷第17頁、第18頁）、臺灣大哥大資料查詢
    （見臺灣桃園地方法院檢察署98年度偵字第6314號卷第20頁
    ）、金廣興銀樓帳冊（見臺灣桃園地方法院檢察署98年度偵
    字第4313號卷第26頁）、金瑞鈺珠寶銀樓帳冊（見臺灣桃園
    地方法院檢察署98年度偵字第4313號卷第28頁）、全友通訊
    精品廣場契約書（見臺灣桃園地方法院檢察署98年度偵字第
    2163號卷第82頁）、威寶通信契約書（見臺灣桃園地方法院
    檢察署98年度偵字第4313號卷第32頁）、讓渡證書8張（見
    臺灣桃園地方法院檢察署98年度偵字第2163號卷第34頁至第
    41頁）、愛現手機館行動電話讓渡書2份（見臺灣桃園地方
    法院檢察署98年度偵字第2163號卷第67頁、第68頁）、玉聲
    電音（中壢市觀光夜市美美鞋行前）中古手機回收買賣契約
    書（見臺灣桃園地方法院檢察署98年度偵字第2163 號卷第
    75頁）、行動電話中古機買賣切結書（見臺灣桃園地方法院
    檢察署98年度偵字第2163號卷第51頁）、行動電話中古機買
    賣契約書2份（見臺灣桃園地方法院檢察署98年度偵字第216
    3號卷第53頁、第57頁）、行動電話買賣切結書、照片（見
    臺灣桃園地方法院檢察署98年度偵字第2163號卷第60頁、第
    83頁至第102頁）在卷可稽。被告具任意性之自白與事實相
    符，被告此部分犯行明確，應予依法論科。
二、核被告所為，均係犯刑法第320條第1項竊盜罪。查附表編號
    5、6所示之被害人莊○○為81年12月3日生，江○○為83年2
    月7日生，雖係少年，然兒童及少年福利法第70條第1項規定
    成年人故意對少年犯罪加重其刑至二分之一。其故意之加重
    要件，以必明知為少年或預見為少年或可得而知為少年，仍
    故意加害於少年。若不知被害人為少年，主觀僅有一般犯罪
    之故意，但無對加害少年犯罪之認知，則無該條加重其刑之
    適用。本件被告係隨機在餐飲店，見人不在座位，財物置於
    桌上，即下手竊取，並未針對少年為之，且不注意何人為被
    害人或根本不知何人為被害人，其並未認知少年為被害人而
    故意加害少年，自無故意對少年犯罪，尚不得依上開規定加
    重其刑，併此說明。被告所犯竊盜七罪，犯意各別，行為互
    殊，應予分論併罰。
三、原審對被告為有罪科刑之判決，固非無見。惟查：（一）竊
    盜犯贓物犯保安處分條例第2條第4項規定：應執行之刑未達
    1年以上者，不適用本條例。原審法院對被告附表所示七次
    竊盜分別宣告其所處之刑，均未達1年，並未對竊盜宣告定
    其應執行刑，其應執行刑如何？量處是否1年以上有期徒刑
    ，均有遺漏。遽而諭知強制工作三年，於法有違。（二）被
    告竊取附表5、6所示之財物，不知被害人為少年，並無對少
    年犯罪加害之故意，不得加重其刑，已如前述，原審亦認被
    告明知被害人為少年，而故意對少年犯罪竊取其財物，亦有
    未洽，而無可維持。被告上訴意旨，以其無犯罪習慣，請求
    免予強制工作，固不足採（詳後量刑理由部分所述），然原
    判決既有可議，自應由本院將原判決關於竊盜罪部分撤銷改
    判（其餘犯恐嚇罪11罪、詐欺罪7罪、搶奪罪等部分已確定
    ）。爰審酌被告不思以正當工作謀生，反覆竊盜危害社會治
    安，惟審理中能坦承犯行，犯後態度尚佳等一切情狀，分別
    量處如附表所示之刑並定其應執行之刑如主文所示。又被告
    前於93至97年間，分別因犯竊盜案件經原審法院判處拘役50
    日、有期徒刑3月、4月、6月，此有本院被告前案紀錄表在
    卷可稽，又其於97年10月12日至97年12月22日，短短2月餘
    之時間，再犯本件七次竊盜犯罪，且其犯罪地點，或在公園
    或在餐飲店，或在百貨公司，或在商店，只要他人不注意，
    有機可趁，即下手竊取，現金留存，其他財物出售變賣，其
    一再反覆實施，顯有犯罪之習慣，徒以受有期徒刑之執行，
    難以收矯正之效果，爰依竊盜犯贓物犯保安處分條例第3條
    第1項之規定諭知於刑之執行前，令入勞動場所強制工作3年
    ，以改變其好逸惡勞投機之惡習，養成勤勞正常工作之習性
    ，學習謀生技能，以免再犯。
四、據上論斷，應依刑事訴訟法第369條第1項前段、第364條、
    第299條第1項前段，刑法第11條前段、第320條第1項、第51
    條第5款，竊盜犯贓物犯保安處分條例第3條第1項、第4條、
    第5條第1項前段，刑法施行法第1條之1，判決如主文。
本案經檢察官李良忠到庭執行職務。
中    華    民    國    99    年    5     月    26    日
                  刑事第七庭審判長法  官  宋明蒼
                                  法  官  游紅桃
                                  法  官  趙功恒
以上正本證明與原本無異。
不得上訴。
                                  書記官  潘文賢
中    華    民    國    99    年    5     月    26    日
附錄本案論罪科刑法條全文：
中華民國刑法第320條第1項
意圖為自己或第三人不法之所有，而竊取他人之動產者，為竊盜
罪，處5 年以下有期徒刑、拘役或5 百元以下罰金。
附表
┌─┬──────┬──────┬──────┬───┬───────┬──────┐
│編│犯 罪 時 間 │犯 罪 地 點 │犯 罪 手 法 │被害人│所  得  財  物│所 犯 法 條 │
│號│            │            │            │      │（新臺幣）    │  及 量 刑  │
├─┼──────┼──────┼──────┼───┼───────┼──────┤
│1.│97年10月12日│桃園縣中壢市│戊○○見有人│HOANG │Sony Ericsson │戊○○竊盜，│
│  │下午4 時許  │火車站前圓環│手提袋放置於│THI   │牌、K610i 型、│處有期徒刑貳│
│  │            │小公園內    │地面，未注意│TUYET │序號：00000000│月。        │
│  │            │            │之際，徒手竊│（黃氏│0000000 號行動│            │
│  │            │            │取被害人所有│水）  │電話1 支（含09│            │
│  │            │            │之皮包1只， │      │00000000號SIM │            │
│  │            │            │嗣於同日將皮│      │卡1 張）、臺灣│            │
│  │            │            │包內項鍊以新│      │居留證、健保卡│            │
│  │            │            │臺幣（下同）│      │各1 張、越南身│            │
│  │            │            │65 30元出售 │      │分證2 張、項鍊│            │
│  │            │            │予不知情之金│      │1 條、戒指2 枚│            │
│  │            │            │瑞鈺珠寶銀樓│      │、現金29500 元│            │
│  │            │            │雇員余遠明；│      │、手提包1個   │            │
│  │            │            │將戒指以2841│      │              │            │
│  │            │            │元售予不知情│      │              │            │
│  │            │            │之金廣興銀樓│      │              │            │
│  │            │            │雇員呂春英；│      │              │            │
│  │            │            │將行動電話1 │      │              │            │
│  │            │            │支於97年10月│      │              │            │
│  │            │            │14 日以2000 │      │              │            │
│  │            │            │元出售予不知│      │              │            │
│  │            │            │情之全友通訊│      │              │            │
│  │            │            │精品廣場負責│      │              │            │
│  │            │            │人林詠荃。  │      │              │            │
│  │            │            │            │      │              │            │
│  │            │            │            │      │              │            │
├─┼──────┼──────┼──────┼───┼───────┼──────┤
│2.│97年10月15日│桃園縣中壢市│戊○○見有人│丙○○│Sony Ericsson │戊○○竊盜，│
│  │晚間6 時許  │元化路2 段9 │之行動電話1 │      │牌、W200i 型、│處有期徒刑貳│
│  │            │號（功夫茶店│支放置於店內│      │橘白色、序號：│月。        │
│  │            │）          │櫃臺上，未注│      │00000000000000│            │
│  │            │            │意之際，徒手│      │4號行動電話1支│            │
│  │            │            │竊取被害人之│      │（含門號093712│            │
│  │            │            │行動電話。嗣│      │4993號SIM卡1張│            │
│  │            │            │於97年10月15│      │）            │            │
│  │            │            │日以10 00 元│      │              │            │
│  │            │            │出售予不知情│      │              │            │
│  │            │            │之全友通訊精│      │              │            │
│  │            │            │品廣場負責人│      │              │            │
│  │            │            │林詠荃。    │      │              │            │
│  │            │            │            │      │              │            │
├─┼──────┼──────┼──────┼───┼───────┼──────┤
│3.│97年11月間  │桃園縣中壢市│戊○○見被害│東方美│PHS 牌、I92 型│戊○○竊盜，│
│  │            │元化路357 號│人鄭名純將其│企業股│、粉紅色、序號│處有期徒刑貳│
│  │            │1 樓（中壢SO│所持有屬東方│份有限│：000000000000│月。        │
│  │            │GO百貨）    │美公司所有之│公司鄭│號行動電話1支 │            │
│  │            │            │行動電話1支 │名純  │（含門號096621│            │
│  │            │            │放置於櫃臺前│      │1271號SIM卡） │            │
│  │            │            │，未注意之際│      │              │            │
│  │            │            │，徒手竊取之│      │              │            │
│  │            │            │。嗣於98年1 │      │              │            │
│  │            │            │月17日以200 │      │              │            │
│  │            │            │元之代價將之│      │              │            │
│  │            │            │出售予不知情│      │              │            │
│  │            │            │之威寶通信雇│      │              │            │
│  │            │            │員鍾昱睿。  │      │              │            │
│  │            │            │            │      │              │            │
│  │            │            │            │      │              │            │
├─┼──────┼──────┼──────┼───┼───────┼──────┤
│4.│97年11月30日│桃園縣中壢市│戊○○趁被害│乙○○│SONY牌、K850│戊○○竊盜，│
│  │中午12時50分│元化路1 之30│人外出購物無│（起訴│i 型、序號：35│處有期徒刑貳│
│  │許（起訴書誤│號店前      │人看管其所經│書誤載│0000000000000 │月。        │
│  │載為97年12月│            │營之通易電訊│為吳兆│號行動電話    │            │
│  │30日）      │            │行之際，竊取│烈）  │BENQ牌、SF71│            │
│  │            │            │騎樓下玻璃旋│      │型、序號：3520│            │
│  │            │            │轉櫃內行動電│      │00000000000 號│            │
│  │            │            │話8支。嗣於 │      │行動電話      │            │
│  │            │            │97年12月1日 │      │SONY牌、Z750│            │
│  │            │            │將編號行動│      │i 型、序號：35│            │
│  │            │            │電話以1800  │      │0000000000000 │            │
│  │            │            │元出售予不知│      │號行動電話    │            │
│  │            │            │情之愛現手機│      │UTEC牌、M699│            │
│  │            │            │館負責人莊大│      │型、序號：3550│            │
│  │            │            │為，將編號│      │00000000000 號│            │
│  │            │            │之行動電話以│      │行動電話      │            │
│  │            │            │500元出售予 │      │SONY牌、K550│            │
│  │            │            │不知情之玉聲│      │i 型、序號：35│            │
│  │            │            │電音負責人蔡│      │0000000000000 │            │
│  │            │            │瑞豐；同年12│      │號行動電話    │            │
│  │            │            │月2日將編號 │      │UTEC牌、T505│            │
│  │            │            │之行動電話│      │型、序號：3534│            │
│  │            │            │以200元出售 │      │00000000000 號│            │
│  │            │            │予不知情之和│      │行動電話      │            │
│  │            │            │安通訊負責人│      │SONY牌、K770│            │
│  │            │            │羅守銘及將編│      │i 型、序號：35│            │
│  │            │            │號之行動電│      │0000000000000 │            │
│  │            │            │話以2100元出│      │號行動電話    │            │
│  │            │            │售予不知情之│      │LG牌、KE770 │            │
│  │            │            │雷達站通訊負│      │型、序號：3552│            │
│  │            │            │責人黃鳳富。│      │00000000000 號│            │
│  │            │            │            │      │行動電話共8 支│            │
│  │            │            │            │      │              │            │
│  │            │            │            │      │              │            │
│  │            │            │            │      │              │            │
├─┼──────┼──────┼──────┼───┼───────┼──────┤
│5.│97年12月8日 │桃園縣中壢市│戊○○見有行│莊○○│NOKIA 牌、6280│戊○○竊盜，│
│  │下午4 時30分│中正路38號（│動電話1支置 │（81年│型、銀色、序號│處有期徒刑貳│
│  │許          │我家牛排館內│放於桌上，無│12月3 │：000000000000│月。        │
│  │            │）          │人注意之際，│日生）│241 號行動電話│            │
│  │            │            │徒手竊取該行│      │1支           │            │
│  │            │            │動電話。嗣於│      │              │            │
│  │            │            │97 年12月8日│      │              │            │
│  │            │            │以1000元代價│      │              │            │
│  │            │            │售予不知情之│      │              │            │
│  │            │            │愛現手機館負│      │              │            │
│  │            │            │責人莊大為。│      │              │            │
│  │            │            │            │      │              │            │
│  │            │            │            │      │              │            │
│  │            │            │            │      │              │            │
├─┼──────┼──────┼──────┼───┼───────┼──────┤
│6.│97年12月17日│桃園縣中壢市│戊○○見有行│江○○│NOKIA 、6230型│戊○○竊盜，│
│  │下午5 時30分│中正路51號（│動電話1支， │（83年│、序號：352951│處有期徒刑貳│
│  │許          │麥當勞內）  │置於桌上，無│2 月7 │000000000 號行│月。        │
│  │            │            │人注意之際，│日生）│動電話1 支（內│            │
│  │            │            │徒手竊取該行│      │含門號00000000│            │
│  │            │            │動電話。嗣於│      │21SIM卡1張）  │            │
│  │            │            │同日以200 元│      │              │            │
│  │            │            │代價將手機出│      │              │            │
│  │            │            │售予不知情之│      │              │            │
│  │            │            │和安通訊負責│      │              │            │
│  │            │            │人羅守銘。  │      │              │            │
│  │            │            │            │      │              │            │
│  │            │            │            │      │              │            │
├─┼──────┼──────┼──────┼───┼───────┼──────┤
│7.│97年12月22日│桃園縣中壢市│戊○○趁被害│丁○○│SONY ERICSSON │戊○○竊盜，│
│  │下午4 時許  │中正路麥當勞│人如廁時，竊│      │牌、K618I 型、│處有期徒刑貳│
│  │            │2樓         │取被害人置於│      │白色、序號：35│月。        │
│  │            │            │桌上之行動電│      │0000000000000 │            │
│  │            │            │話1支。嗣於 │      │號行動電話1 支│            │
│  │            │            │同日以800元 │      │（內含門號0953│            │
│  │            │            │之代價將手機│      │807608SIM卡1張│            │
│  │            │            │出售予不知情│      │）            │            │
│  │            │            │之昱創科技通│      │              │            │
│  │            │            │訊有限公司負│      │              │            │
│  │            │            │責人沈彥佐。│      │              │            │
│  │            │            │            │      │              │            │
│  │            │            │            │      │              │            │
└─┴──────┴──────┴──────┴───┴───────┴──────┘

司法院資訊處製作；財團法人民間司法改革基金會備份。
